臺灣高雄地方法院民事裁定
111年度簡抗字第8號
抗  告  人  趙秀鳳  
訴訟代理人  何明諺律師
相  對  人  聯邦商業銀行股份有限公司


法定代理人  林鴻聯  
訴訟代理人  游佳蓉  
上列當事人間請求清償借款事件，抗告人對於民國111年4月8日
本院高雄簡易庭111年度雄補字第406號裁定，提起抗告，本院裁
定如下：
    主  文
原裁定廢棄。
相對人在原審之聲請駁回。
抗告程序費用新臺幣1,000元由相對人負擔。
    理  由
一、抗告人抗告意旨略以：相對人於原審起訴請求伊清償借款，
    原審以兩造間之借款契約書有合意以臺灣新北地方法院（下
    稱新北地院）為第一審管轄法院之約定為由，而依相對人之
    聲請，將本件移送新北地院。惟相對人為法人，借款契約書
    上開合意管轄之約定乃其事先擬定而預定用於同類契約之條
    款，其性質屬定型化契約條款，伊對此幾無選擇或磋商之餘
    地，且伊自民國94年間起即居住在高雄市前鎮區，倘許相對
    人依上開約定，強令伊赴新北地院應訴，對伊將致生應訴不
    便、車旅勞費及工作損失等重大不利益，對伊顯失公平。原
    審遽依相對人之聲請，而依民事訴訟法第28條第1項規定，
    裁定本件移送新北地院，尚有違誤，爰提起抗告，請求廢棄
    原裁定，並駁回相對人之聲請等語。
二、按當事人關於由一定法律關係而生之訴訟，得以合意定第一
    審管轄法院，民事訴訟法第24條第1項固定有明文。然第24
    條之合意管轄，如當事人之一造為法人或商人，依其預定用
    於同類契約之條款而成立，按其情形顯失公平者，他造於為
    本案之言詞辯論前，得聲請移送於其管轄法院，同法第28條
    第2項亦有明文。蓋當事人之一造如為法人或商人，以其預
    定用於同類契約之合意管轄條款與非法人或商人之他造訂立
    契約者，締約之他造就此條款多無磋商變更之餘地，為防止
    合意管轄條款之濫用，保障經濟弱勢當事人之權益，防止合
    意管轄條款之濫用，特明定如按其情形顯失公平者，他造當
    事人於為本案之言詞辯論前，得聲請法院將該訴訟移送於其
    法定之管轄法院（民事訴訟法第28條第2項立法理由參照）
    。基此，當事人之一造如為法人或商人，預先印就摻雜合意
    管轄條款之契約條文，而有顯失公平情形，雖非無效，但賦
    予他造當事人得於本案言詞辯論前，為顯失公平之抗辯，聲
    請移送於其法定之管轄法院。
三、經查：
  ㈠觀諸兩造所簽訂借款契約書約定條款之型式及內容（見原審
    卷第9、10頁），可見該等契約條款乃相對人為與不特定多
    數人訂立同類契約之用，而單方預先擬定之契約條款，並經
    相對人於締結契約時，以該等契約條款為內容與抗告人訂立
    契約，堪認兩造間所締結借款約定書之約定條款，屬定型化
    契約條款。
  ㈡查借款約定書第17條固約定：「本契約涉訟時，雙方同意以
    板橋地方法院（按即新北地院）為第一審管轄法院」，相對
    人並據此於本案言詞辯論前具狀聲請原審將本件移送新北地
    院（見原審卷第47、48頁）。然相對人為一公司法人，實收
    資本額為新臺幣349億5,218萬6,940元，有經濟部商業司商
    工登記公示資料查詢附卷可參，自具相當資力，復為全國性
    知名金融機構之一，於全國各地均設有分公司，而可輕易委
    由各分公司職員到場應訴，且其一開始係於本院聲請核發支
    付命令，經抗告人提出異議後轉為訴訟程序，顯見相對人當
    初已有預見縱至本院進行訴訟，亦無不便之處。又抗告人之
    住所地在高雄市前鎮區（見原審卷第23頁），足見其日常生
    活應在高雄市，如強要其遠赴新北市應訴，舟車勞頓，勢必
    花費更多時間、勞力及費用，對抗告人進行訴訟極不便利，
    甚至可能使抗告人疲於奔命，致被迫放棄利用訴訟制度以維
    護自己之權益，對抗告人顯有不公平之情形。
  ㈢上開合意管轄之約定對抗告人顯失公平，則依前揭規定及說
    明，抗告人於本案言詞辯論前提起本件抗告，並具狀表示應
    由本院管轄，可認其已於本案言詞辯論前行使民事訴訟法第
    28條第2項前段所定之抗辯權。又抗告人之住所地在高雄市
    前鎮區，已如前述，依民事訴訟法第1條第1項規定，本院就
    本件訴訟即為有管轄權之法院，抗告人主張本件應由本院管
    轄，自無不合。原審漏未審酌上情，遽認本院為無管轄權之
    法院，進而依相對人之聲請，裁定將本件移送新北地院，容
    有未洽。抗告意旨指摘原裁定不當，求予廢棄，並駁回相對
    人之聲請，為有理由，爰由本院將原裁定廢棄，改判如主文
    第2項所示。
四、據上論結，本件抗告為有理由，依民事訴訟法第436條之1第
    3項、第492條、第95條、第78條，裁定如主文。
中　　華　　民　　國　　111 　年　　5 　　月　　6 　　日
　　              民事第二庭    審判長法  官  陳宛榆  
　　                                  法  官  施盈志
　　                                  法  官  林婕妤
以上正本係照原本作成。
本裁定不得再抗告。
中　　華　　民　　國　　111 　年　　5 　　月　　6 　　日
          　　　　                    書記官  黃雅慧